【裁判字號】    99,交聲,596
【裁判日期】    990514
【裁判案由】    違反道路交通管理處罰條例聲明異議
【裁判全文】
臺灣桃園地方法院交通刑事裁定         99年度交聲字第596號
原處分機關  交通部公路總局新竹區監理所中壢監理站
異  議  人
即受處分人  甲○○
上列受處分人因違反道路交通管理處罰條例案件，對於交通部公
路總局新竹區監理所中壢監理站於民國99年4 月16日以壢監裁字
第裁53-DB0000000號違反道路交通管理事件裁決書所為之裁決處
分不服，聲明異議，本院裁定如下：
    主  文
原處分撤銷。
甲○○汽車駕駛人，駕駛汽車經測試檢定酒精濃度超過標準，處
罰鍰新臺幣壹萬玖仟伍佰元、吊扣普通小型車駕駛執照拾貳個月
及接受道路交通安全講習。
    理  由
一、原處分意旨略以：本件受處分人甲○○於民國99年4 月2 晚
    間11時53分許，駕駛LS-3192 號自用小客車行經桃園縣桃園
    市○○路1290巷18號前，為桃園縣政府警察局平鎮分局員警
    舉發「酒後駕車酒精濃度0.34㎎/L」違規，經桃園縣政府警
    察局依違反道路交通管理處罰條例第35條第1 項第1 款，以
    桃警局交字第DB0000000 號舉發違反道路交通管理事件通知
    單當場舉發，交通部公路總局新竹區監理所中壢監理站（下
    稱原處分機關）於99年4 月16日以壢監裁字第裁53-DB00000
    00號違反道路交通管理事件裁決書，依道路交通管理處罰條
    例第35條第1 項第1 款規定，裁處受處分人吊扣其職業聯結
    車駕駛執照12個月、罰鍰新臺幣（下同）19,500元並施以道
    安講習，於法並無不合等詞。
二、聲明異議意旨略以：受處分人為持有職業聯結車駕駛執照之
    駕駛人，因駕駛自用小客車違規，而被吊扣職業聯結車駕駛
    執照，裁罰乃屬不當，依法亦屬無據；且吊扣其職業聯結車
    駕照將嚴重影響其生計，是爰請求撤銷原處分關於吊扣職業
    聯結車駕照12個月之部分，另為適當處分等語。
三、按汽車駕駛人飲用酒類或其他類似物後其吐氣所含酒精濃度
    超過每公升0.25毫克或血液中酒精濃度超過百分之0.05以上
    者，不得開車，道路交通安全規則第114 條第2 款定有明文
    ；又汽車駕駛人，駕駛汽車經測試檢定有酒精濃度超過規定
    之情形者，處新臺幣15,000元以上60,000元以下罰鍰，並當
    場移置保管其車輛及吊扣其駕駛執照1 年，且對汽車駕駛人
    應施以道路交通安全講習，道路交通管理處罰條例第35條第
    1 項第1 款、第24條第1 項第2 款亦均有明定。次按道路交
    通管理處罰條例第68條業於94年12月14日修正，並自95年3
    月1 日施行，修正前之道路交通管理處罰條例第68條規定：
    「汽車駕駛人，因違反本條例及道路交通安全規則之規定，
    受吊扣或吊銷駕駛執照處分時，吊扣或吊銷其持有各級車類
    之駕駛執照」，而修正後為：「汽車駕駛人，因違反本條例
    及道路交通安全規則之規定，受吊銷駕駛執照處分時，吊銷
    其持有各級車類之駕駛執照」，即將原條文中之「吊扣或」
    三字刪除，查其立法過程，該條文修正前之原提案修正條文
    為：「汽、機車駕駛人，因違反本條例及道路交通安全規則
    之規定，受吊扣或吊銷駕駛執照處分時，吊扣或吊銷其違法
    或違規當時所駕駛車輛之駕駛執照」，交通部雖於委員審查
    會時表達反對意見，認為此修正結果將產生如駕駛人以其領
    有之聯結車、大客車、大貨車駕駛執照駕駛小型車，而有違
    規酒後駕車、肇事逃逸等情時，將無法吊扣或吊銷其所持駕
    駛執照，以達有效處罰與維護道路交通安全之目的，然立法
    者考量因違規而吊扣駕照，不宜連其他如職業上、生活上所
    需之駕照一併吊扣，否則恐影響人民工作及生活甚鉅，有失
    之過酷等情，最終協商通過之道路交通管理處罰條例第68條
    ，係將「吊扣或」三字刪除（參立法院公報94卷48期3430號
    二冊107 至136 頁、94卷70期3452號135 至141 頁）。顯見
    立法者之真意，在於汽車駕駛人因違反道路交通管理處罰條
    例及道路交通安全規則之規定，受「吊銷駕照」處分者，仍
    維持一併吊銷其持有各級車類之駕駛執照，至於受「吊扣」
    駕駛執照處分時，僅能「吊扣」違規當時所駕駛車輛之駕駛
    執照，不能再擴大適用而「吊扣」其持有各級車類之駕駛執
    照，至為顯明。況此修正並未剝奪各交通執法單位適用道路
    交通管理處罰條例時之裁量權，各交通執法單位仍可依駕駛
    人不同違規情狀依法為輕重不同之裁量，僅就吊扣駕照之處
    分，為限縮之修正，故受『吊扣』駕駛執照處分時，應僅限
    於駕駛人違規時所駕駛之駕駛執照種類之立法沿革，原處分
    機關自不得擴張法律吊扣駕駛人違規駕駛時所駕車類以外之
    駕駛執照。是受處分人違反道路交通管理處罰條例第35條第
    1 項第1 款之規定而受吊扣駕駛執照處分時，依修正後同法
    第68條規定並參照其修正意旨，應僅得吊扣違規或違法當時
    駕駛車類之駕駛執照，否則將造成同一違規或違法行為，因
    受處分人持有駕駛執照種類之不同，而異其處分之結果。況
    酒醉駕車行為係製造法所不容許之風險，以風險製造之立場
    觀之，並不因駕駛車輛種類之不同，而有所差別，但從風險
    實現之觀點而言，酒醉駕駛車類之不同，其對於交通安全衍
    生之實害結果也有所差異，如駕駛人駕駛低一級之車類違反
    本條例之規定時，不論其所造成之實害結果，而一律吊扣駕
    駛人所持有之各類駕照，亦有違相同事件相同處理，不同事
    件不同處理之平等原則（臺灣高等法院暨所屬法院97年法律
    座談會刑事類提案第40號討論暨審查意見參照）。
四、經查：
（一）本件受處分人於99年4 月2 日晚間11時53分許，駕駛LS-3
      192 號自用小客車行經桃園縣桃園市○○路1290巷18號前
      ，為警實施酒測勤務攔檢，並對其實施呼氣酒精濃度測試
      ，檢測後發現其吐氣所含酒精濃度達0.34㎎/L，因此查悉
      受處分人有「酒後駕車酒精濃度0.34㎎/L」之事實，以桃
      警局交字第DB0000000 號通知單為當場摯單舉發，並由受
      處分人當場簽收，嗣經移送原處分機關即交通部公路總局
      新竹區監理所中壢監理站處理，於99年4 月16日依道路交
      通管理處罰條例第35條第1 項第1 款及違反道路交通管理
      事件統一裁罰基準及處理細則規定，以壢監裁字第裁53-D
      B0000000號違反道路交通管理事件裁決書，認定受處分人
      「汽車駕駛人酒精濃度超過規定標準（0.25-0.4）」裁處
      受處分人吊扣其職業聯結車駕駛執照12個月、罰鍰19,500
      元並施以道安講習等情，業據受處分人於聲明異議中所不
      爭執，並有舉發違反道路交通管理事件通知單、酒測單及
      原處分機關之裁決書各1 份附卷可稽，是受處分人有駕駛
      汽車經測試檢定酒精濃度超過規定標準之違規事實，洵堪
      認定。
（二）依修正後道路交通管理處罰條例第68條之規定，既將『吊
      扣』等字刪除，諸前揭說明，駕駛人受吊扣駕駛執照處分
      時，應不再吊扣其持有各級車類之駕駛執照，故原處分機
      關於作成吊扣駕駛執照處分時，應就行為人所應吊扣之駕
      駛執照種類予以限定，始符合依法行政原則。受處分人既
      領有職業聯結車執照，此有原處分機關出具之汽車駕照基
      本資料附卷可稽，並確實有駕駛自用小客車經測試檢定，
      有「酒精濃度超過規定標準」之違規事實，則受處分人依
      法應受之處分乃限制其駕駛自用小客車之權利，依上揭說
      明，應由主管機關利用電腦資料處理或在業業貨車駕照註
      記或其他方式，吊扣受處分人自用小客車之駕駛執照，尚
      不能因受處分人現實上僅持有職業聯結車之駕駛執照，因
      駕駛自用小客車違規，而須吊扣職業聯結車駕駛執照時，
      產生技術層面之困難，而置相關法令於不顧，甚或逾越比
      例原則，是技術層面的問題，要難據為原處分並無不當之
      理由。
五、綜上所述，受處分人於前揭時、地駕駛自用小客車，經檢測
    酒精濃度超過規定標準之違規行為事證明確，堪予認定，原
    處分機關據以援引道路交通管理處罰條例第35條第1 項第1
    款、道路交通管理事件統一裁罰基準表、同條例第24條第1
    項第2 款規定處以罰鍰19,500元及施以道路交通安全講習處
    分，核無違誤，然原處分機關未審酌前情，逕為裁處吊扣受
    處分人職業聯結車駕駛執照12個月，難認適法。又因本件酒
    後駕車乃單一違規行為，吊扣駕照、罰鍰與道安講習之處分
    無從區分，是受處分人雖未就罰緩、酒後駕車裁處道安講習
    部分提出異議，然仍應由本院將原處分撤銷，自為裁罰如主
    文第2 項所示，以期適法。
據上論斷，應依道路交通管理處罰條例第87條第2 項、道路交通
案件處理辦法第20條前段，裁定如主文。
中    華    民    國    99    年    5     月    14    日
                  刑事第八庭    法  官  葉藍鸚
以上正本證明與原本無異。
如不服本裁定，應於裁定送達後5 日內向本院提出抗告狀。
                                書記官  冒佩妤
中    華    民    國    99    年    5     月    18    日

司法院資訊處製作；財團法人民間司法改革基金會備份。
